臺灣高等法院臺中分院刑事判決　　　　　　　　　　九十三年度上訴字第六九號
　上訴人即被告　甲○○
　選任辯護人　　陳居亮
　上訴人即被告　己○○
　選任辯護人　　張績寶
　　　　　　　　張繼準
　　　　　　　　常照倫
右上訴人因強盜案件，不服臺灣臺中地方法院九十二年度訴字第二五八九號中華民國
九十三年三月二十二日第一審判決（起訴案號：臺灣臺中地方法院檢察署九十二年度
偵字第一四五０三號、第一七一三四號），提起上訴，本院判決如左：
    主      文
原判決關於甲○○強盜及所定之執行刑，暨己○○部分均撤銷。
甲○○、己○○結夥三人以上攜帶兇器強盜，甲○○處有期徒刑玖年，扣案之黑色球
棒壹支沒收；己○○處有期徒刑捌年，扣案之黑色球棒壹支沒收。
    事      實
一、甲○○（行使偽造紙幣部分業經判決確定）與綽號「阿金」（或稱「阿真」）、
    「阿輝」之不詳姓名年籍成年男子共謀以刊登汽車買賣廣告之方式，誘使不知情
    之人循廣告前來洽購，再俟機強盜財物，旋由「阿金」在聯合報上刊登「大特價
    S320、七十二萬：：：證件齊全，過戶收費、 0000-000000」之分類廣告，嗣戊○○於民國（下同）九十二年五月二十七日閱報看到該廣告，打電話與「阿金」
    相約於同年六月二日上午十時在台中市○○路與雙十路口見面，屆時，自稱業務
    員之「阿輝」出面與戊○○洽談，並確定戊○○攜帶現金要購車後，即向戊○○
    佯稱要回公司拿取資料，並以電話通知甲○○，再約戊○○於同日中午十二時五
    十分許，在台中市○○路與寧夏路口之停車場見面；甲○○接獲通知之後，旋即
    夥同知情之己○○與「阿金」、「阿輝」共同意圖為自己不法之所有，由己○○
    開車載甲○○攜帶王某所有，質地堅硬，可充作凶器使用之黑色球棒一枝，至寧
    夏路旁停車，由甲○○攜帶球棒下車，己○○留在車上等候接應，「阿輝」則出
    面向戊○○佯稱要帶同曾某前往公司，於「阿輝」帶同戊○○經過三信公園旁時
，在旁等候之甲○○即持前開球棒朝戊○○猛打（所受傷害部分未據告訴），至
    使戊○○不能抗拒，而由「阿輝」趨前強取戊○○背在肩上之旅行袋一只（內有
    現金新台幣七十萬元、身分證、駕駛執照等物），得手後，甲○○、「阿輝」迅
    即坐上己○○所駕駛在旁等候之自用小客車相偕逃離現場，由己○○開車將甲○○等人載往台中縣太平市廓子坑山區朋分強盜所得之財物，甲○○、己○○及「
    阿輝」等三人各分得現金十萬元，其餘四十萬元歸「阿金」取得，旅行袋及證件
    等物則隨手丟棄。嗣於九十二年七月十七日晚間九時許，經警依0000-000000 號
    行動電話之通聯紀錄，在台中市○○路○段五號查獲甲○○，並於同日晚間十一
    時二十分許，依甲○○之供述在台中市○○路品記茶坊查獲己○○，在己○○所
    駕駛之六Ｎ─五二四七號自用小客車上，起出前開強盜所用之球棒一支。
二、案經戊○○訴由臺中市警察局第六分局報請臺灣臺中地方法院檢察署檢察官偵查
    起訴。
    理      由
一、訊之上訴人即被告（下稱被告）甲○○坦承於前揭時地持球棒打傷告訴人戊○○
    之事實，惟辯稱：本件係由「阿金」刊登廣告，「阿金」只跟伊說是要騙戊○○
    的錢，伊持球棒係要嚇告訴人，但不小心打到告訴人之頭部，告訴人之手提袋被
    取走時並未至不能抗拒之程度，且被告己○○並未參與云云。訊據被告己○○雖
    不否認於九十二年六月二日當天開車載被告甲○○到台中市○○路與寧夏路口三
    信公園旁之事實，惟辯稱：伊對於「阿金」在聯合報刊登廣告、「阿輝」約被害
    人戊○○見面之事並不知情，被告甲○○告知伊有人欠其七十萬元，要伊開車載
    其到三信公園旁，被告甲○○下車之後要伊在車上等候，伊不知道被告甲○○下
    車之後有強盜他人之財物，事後亦未分得贓款云云。
二、經查：
  (一)關於證據能力方面：
    本件警方於被告己○○所駕駛之六Ｎ─五二四七號自用小客車上，起獲之球棒
      一支，被告己○○指為係警方「違法搜索扣押取得之證據」而無證據能力，惟
      查扣案之球棒一枝，係由持有人被告己○○提出，而由警員予以扣押，並非警
      員執行搜索所得，此業經證人即臺中市警察局第六分局刑事小隊長乙○○證稱
      ：「：：：當天是甲○○說己○○是共犯，他有一支犯罪工具鋁棒在『建國』
      車上，帶我們去找到他（指己○○）後，問己○○有沒有？他（己○○）說：
      有，他就主動交出鋁棒讓我們扣押，我們就寫扣押筆錄：：：」、「我們問他
      （己○○）有無被告甲○○所說的鋁棒，他說：有，就主動拿出來讓我們扣押
      」（本院卷第一七０頁、第一七一頁），及證人臺中市警察局第六分局刑事偵
      查員庚○○證稱：「（問：逮捕被告己○○時有無查扣到何物品？）由被告己○○自動交出一支鋁棒」、「：：：己○○在取鋁棒之前，我是負責照相的」
      （本院卷第一七三頁、第一七四頁），核與扣押筆錄上所載「命所有人、持有
      人或保管人提出或交付應扣押物予以扣押」等語相符（一四五０三號偵查卷二
      二頁），按刑事訴訟法第一百三十三條規定：「可為證據或得沒收之物，得扣
      押之」、「對於應扣押物之所有人、持有人或保管人，得命其提出或交付」，
      本件扣案之球棒既為得為證據之物，並由警員命被告己○○提出後予以扣押，
      尚難指係違法搜索所得之物，應予敘明。
    被告甲○○、己○○分別於九十二年七月十七日晚間九時許、十一時二十分許
      ，為警執行逕行拘提查獲，並於翌（十八）日聲請檢察官補發拘票，此已據證
      人乙○○於本院證述無訛（本院卷第一七四頁），並有檢察官補發之拘票二紙
      在卷可稽（見一四五０三號偵查卷第四十四頁、第四十五頁，惟檢察官於拘票
      之「拘提理由」誤載為「刑訴七十六條第一項第三款」），其逕行拘提之程序
      ，亦難認為違法，證人即臺中市警察局第六分局刑事小隊長張崇錦於原審審理
      中證稱：「沒有（指本件並未向檢察官聲請拘票），因為己○○車上查到球棒
      ，在甲○○身上查到偽鈔，二人以準現行犯逮捕」云云，顯與事實不符，應屬
      誤認；又逮捕（逕行拘提）被告甲○○、己○○二人之程序即使違法，亦與彼
      二人之供述有無證據能力無涉（其供述或自白是否有證據能力，應依刑事訴訟
      第一百五十六條第一項、第一百五十八條之二等規定決定），被告己○○所辯
      被告甲○○於警訊之供述，係在違法逮捕所取得之證詞而無證據能力云云，係
      屬誤解。
    被告甲○○辯稱：「我的自白書是警察要我寫的，警察說他會去幫我跟法官求
      情，我只要關二、三年就可以出來：：：，我是後來才知道這個罪這麼重」云
      云（原審卷第四十一頁），謂其自白書係於警訊時受到警方之利誘所寫（一四
      五０三號偵查卷第二八頁），惟強盜罪係屬法定本刑五年以上之重罪，加重強
      盜罪刑責更重，此為國民之一般常識，殊無可能由警員向法官求情「關個二、
      三年就可以出來」，其理甚明，被告甲○○並非至愚之人，衡情亦無輕信上開
      說詞而遽為自白，被告甲○○上開所辯，至屬悖理違情，難認可採；證人即制
      作警訊筆錄之張崇錦於原審證稱：「（九十二年度偵字第一七一三四號卷內甲○○筆錄是否你製作？）是的」「（是否按照被告所陳述記載？）有的」、「
      （自白書是否甲○○自己寫的？）是的」「（製作甲○○筆錄之前，有無要他
      承認持球棒打傷被害人頭部，你會向法官求情關二、三年就好？）沒有」等語
      （原審卷第一二六頁、第一二七頁），亦稱並無所謂對被告甲○○施以不正利
      誘之情事，且原審法院經勘驗被告甲○○九十二年七月十八日之警訊錄音帶結
      果，除被告甲○○所供「持球棒先打被害人之腳，不小心才打到被害人頭部」
      ，與警訊筆錄所載「由我持球棒打傷該位被害人頭部」略有出入外，其餘所供
      與筆錄之記載並無不合，有原審準備程序筆錄可資佐證（原審卷第九十三頁）
      ，被告己○○所辯被告甲○○之警訊筆錄係受利誘而為自白云云，不足憑採。
      甲○○之警訊筆錄與其在警訊中之供述略有不符，既經原審法院勘驗屬實，依
      刑事訴訟第一百條之一第二項規定：「筆錄內所載之被告陳述與錄音或錄影之
      內容不符者，除有前項但書情形外，其不符之部分，不得作為證據」，該筆錄
      中所載之內容，除與勘驗錄音帶結果有出入之部分不得作為證據外，並非謂其
      餘部分亦均不得為證據，況被告甲○○警訊之供述既非出於強暴、脅迫、利誘
      、詐欺、疲勞訊問、違法羈押或其他不正之方法，其與錄音帶所錄內容並無不
      符之處，自得作為證據，不待贅言，被告己○○所辯被告甲○○警訊未全程連
      續錄音，不得作為證據云云，亦屬無據。
    被告甲○○於警訊時供稱被告己○○確曾參與強盜被害人戊○○之事（一四五
      ０三號偵查卷第十六頁），其後又改稱被告己○○並未參與其事，被告甲○○
      改易前詞之原因，業據其於本院準備程序中供明「：：：，地院時他叫我幫他
      翻口供，他要拿錢到我家，但是一次也沒有，我也懶得替他講話了：：：」等
      語在卷（本院卷第五三頁），是被告甲○○於審理中所供，無非係受到被告己○○之利誘而故為扭曲事實，或意圖掩飾，是被告甲○○於警訊時所供，顯較
      可信，且為證明犯罪事實所必要，依刑事訴訟法第一百五十九條之二之規定，
自得作為認定犯罪事實之證據。按刑事訴訟法第一百五十九條之一至之五所稱
      「被告以外之人」，依立法理由所載，包括「共同被告、共犯、被害人、證人
      等」，並不限於證人，而刑事訴訟法第一百八十六條復規定「證人應命具結」
      ，就證人以外之人並無應命具結之規定，是以告訴人於檢察官偵查中，未經具
      結所為被害經過之陳述，屬於「被告以外之人於偵查中向檢察官所為之陳述」
      ，如符合刑事訴訟法第一百五十九條之一第二項規定，得為證據。查本案告訴
      人戊○○於偵查中向檢察官所為之供述內容，並有分類廣告影本（一七一三四
      號偵查卷第四四頁）、照片（一四五０三號偵查卷第三四頁）在卷可佐，足徵
      告訴人於檢察官偵訊中所為指訴之內容，確有所據，並無顯不可信之情況存在
      ，縱未經具結，依前開說明，仍具有證據能力，被告己○○所辯告訴人戊○○
      於偵查中未經具結，所為之供述無證據能力云云，自非可採。
  (二)本件告訴人戊○○如何於前記時間、地點，因閱覽報紙之分類廣告，而至台中市
    ○○路與雙十路口與自稱業務員之「阿輝」見面，嗣並相約於台中市○○路與寧
    夏路口之停車場洽談，旋遭被告甲○○持球棒攻擊，「阿輝」其人則動手強取戊○○肩上之旅行袋等各節，業據告訴人戊○○指訴及結證甚詳，並有分類廣告在
    卷可稽（一七一三四號偵查卷第四四頁）；戊○○於前記時間地點遭被告甲○○
    持球棒攻擊後，頭頂右側部受傷流血，血液自頭頂流到耳下，進而沾染衣襟及衣
    領後方，亦有照片在卷可資佐證（一四五０三號偵查卷第三四頁）。按扣案之球
    棒為一般棒球運動使用之鋁質球棒，質地甚為堅硬，持之朝人猛擊，自足以使人
    受嚴重之傷害，本件告訴人戊○○係獨自一人赴「阿輝」其人之約，洽談買賣汽
    車之事，於轉赴「阿輝」所指之公司途中，突遭「阿輝」與被告甲○○持球棒攻
    擊，且戊○○所受之傷害，除前開頭頂部一處之外，其後頸部、手部等各處，亦
    遭被告甲○○打到（本院卷第一七七頁戊○○之證言），告訴人戊○○值此孤立
    無援之際，遭被告甲○○持球棒連續多次攻擊，自足以使戊○○陷於無法抗拒；
    倘被告甲○○僅是單純行騙，當亦無須事先備置球棒，被告甲○○所辯持球棒僅
    是要嚇告訴人、告訴人之手提袋被取走時並未至不能抗拒之程度云云，均非可採
    。再者，戊○○除頭頂部被打傷之外，其後頸部、手部等各處，亦遭攻擊，從戊○○遭受攻擊之位置研判，被告甲○○於行為當時，當係蓄意為之，被告甲○○
    於警訊時稱其係要打被害人之腳，不小心打到戊○○之頭部云云（原審卷第九三
    頁勘驗警訊錄音帶之結果），其後於原審審理中又稱：「：：：被害人頭上的傷
    是他跌倒撞到的，我沒有看到他撞到哪裡：：：，我們並沒有拿出球棒：：：」
    云云，前後所供相互齟齬不合，顯係臨訟隨意杜撰之詞，難認可採。
  (三)被告己○○除開車載被告甲○○前往三信公園附近之寧夏路旁，由被告甲○○持
    球棒下車，強盜戊○○之財物外，並參與事後分贓之行為，此已據被告甲○○於
    警訊時供稱：「：：：第二件亦以同樣手法，大約於九十二年六月初，是在台中
    市○○路停車場旁，先由『阿真』（按即『阿金』）接聽電話先與客人約定地點
    看車，我夥同『建國』、『阿輝』等三人下手行強，由我持球棒打傷該被害人頭
    部，再強盜其所攜帶之旅行袋（內有置放新台幣七十萬元）得手，由『建國』開
    車逃離現場，我所持之球棒是於建國所駕駛車上取得，該次犯案我與『阿輝』、
    『建國』等三人每人各分得十萬元，其餘四十萬元則由『阿真』取得」、「：：
    ：『建國』則為警方查獲（當場指認）之己○○：：：」（一四五０三號偵查卷
    第十六頁）、「：：：直到我與『阿輝』行強得手後，我即指示己○○將車開到
    太平市子坑山區，將強得現金取出，：：：並在山區分（原筆錄贅記『給它』
    二字）現金十萬元分給己○○，便回太平市二人隨即分手」（一七一三四號偵查
    卷第十一頁），及於偵查中供稱：「（問：九十二年六月二日中午十二點五十分
    在台中市西屯區○○○○街五號前強盜一男子財物？）有」、「（問：有那些共
    犯？）我、己○○、『阿輝』、『阿金』四人」等語甚詳（一四五０三號偵查卷
    第四十七頁）。查本件被告己○○開車載同被告甲○○至寧夏路旁之停車處，距
    被告甲○○實施強盜之地點約為一百公尺左右（見一四五０三號偵查卷第五十頁
    、第五十一頁被告甲○○之供述），相距並不太遠，而被告甲○○與同夥之「阿
    輝」持球棒強盜戊○○之財物得手之後，彼等心態應係急於脫離現場，以免犯行
    遭人查獲，衡情論理，豈有可能央請毫不知情、不知須迅配合之被告己○○開車
    在場等候？且單純開車載人，亦無分得十萬元重金之理；反觀本件被告甲○○除
    一再於警訊，及偵查中明白供稱被告己○○共同參與強盜外，被告己○○事後並
    參與分得強盜所得之十萬元，其所辯與被告甲○○等並無犯意之聯絡云云，殊難
    採信。被告甲○○嗣雖改稱：「己○○不知道，是我騙他說有人欠我七十萬元，
    叫他載我去：：：」云云，所為翻異，無非事後迴護之詞，不足採信。
  (四)本件告訴人戊○○於原審審理中證稱其與「阿輝」欲前往「阿輝」之公司時，被
    告己○○與被告甲○○自其對面走來，被告己○○使了眼色之後，被告甲○○即
    持扣案之球棒自後方毆打告訴人，「阿輝」並即上前取走告訴人旅行袋等情（原
    審卷第一一四頁以下），於偵查中並稱：「：：：我對己○○印象是看他的眼神
    才認出來的」（一四五０三號偵查卷第六三頁）、「我看他眼色不是太好，像戲
    劇中劉文聰的眼色」云云（原審卷第一二一頁），雖均指稱被告己○○即是對被
    告甲○○使眼色之人，惟眼神相似之人不在少數，僅以眼神神似而指認犯罪之人
    ，不免有發生混同誤認之危險，且徵之實際，告訴人戊○○於第一次警訊時即稱
    對打暗號（使眼色）之歹徒印象深刻，並指稱警方所提示犯罪照片中之丁○○即
    屬強盜其財物之人（一四五０三號偵查卷第九頁背面），其後又稱丁○○即是在
    一旁警戒之人（同上卷第十一頁背面），而於第二次警訊時則指稱王振興即是「
    阿輝」，惟嗣又改稱王振興並非該該綽號「阿輝」之人（同上卷第六十頁），是
    告訴人戊○○誤認犯罪人之事一再發生，其指認是否確實無誤，已屬可疑；再者
    ，告訴人於偵查、審理中一再指稱其被毆打之後就趕快逃跑，並沒有看到歹徒是
    如何逃離現場的（一四五０三號偵查卷第八十二頁正面、原審卷第一一六頁），
    對照其第一次警訊時所供，卻又明確指稱共同強盜之人共有四人，於強盜得手後
    分乘兩部重機車沿寧夏東七街往成都路方向逃逸（一四五０三號偵查卷第八頁背
    面），於第二次警訊時則指稱歹徒有三人，得手後分乘二部機車逃逸（同上卷第
    九頁背面），核其前後所供，顯有誤將自己之推論，當成自己觀察所得之客觀事
    實而為供述，關於於被害人此部分之指訴，尚難全予採信；本件應以被告甲○○
    所證：「：：：己○○從頭到尾都在車上等我」一節為可信（原審卷第一三一頁
    ），附此敘明。綜上所述，被告甲○○、己○○所辯不足採信，彼等犯行堪以認
    定。
三、扣案之球棒為一般棒球運動使用之鋁質球棒，質地甚為堅硬，持之朝人猛擊，足
    以使人受嚴重之傷害，客觀上足以對人之生命、身體、安全構成威脅，自屬兇器
    ，核被告甲○○、己○○所為，均係犯刑法第三百三十條第一項之結夥三人以上
    攜帶兇器強盜罪。被告甲○○、己○○與「阿金」、「阿輝」等人間就上開犯行
    ，彼此有犯意之聯絡，與行為之分擔，均為共同正犯。原審就被告甲○○強盜部
    分，及被告己○○部分論罪科刑，雖非無見，惟：(一)原審認被告己○○實際下車
    ，向被告甲○○使眼色後，由被告甲○○持球棒毆打告訴人戊○○，認定事實有
    所違誤。(二)原審判決事實欄並未明確認定扣案之球棒係屬兇器，主文則逕對被告
    甲○○、己○○論以結夥三人以上攜帶兇器強盜罪，亦有未洽。被告甲○○、己○○上訴意旨仍執陳詞否認犯罪，雖無理由，惟原審判決既有上開可議之處，仍
    屬無可維持，應由本院將原判決關於被告甲○○強盜部分，及被告己○○部分撤
    銷改判，被告甲○○所定之執行刑亦應一併撤銷。爰審酌被告等於光天化日下結
    夥攜帶兇器強盜他人財物，且以球棒毆打告訴人戊○○後強取財物，犯罪手段兇
    殘，復飾詞否認犯行，犯後態度不佳等一切情狀，量處如主文所示之刑。扣案之
    黑色球棒一支係被告甲○○所有，放置於被告己○○之車上被警查獲，此已據被
    告甲○○於偵查中供明（一四五０三號偵查卷第六一頁），且係供犯罪所用之物
    ，依刑法第三十八條第一項第二款之規定，併予宣告沒收。
四、依刑事訴訟法第三百六十九條第一項前段、第三百六十四條、第二百九十九條第
    一項前段、刑法第二十八條、第三百三十條第一項、第三十八條第一項第二款，
    判決如主文。
本案經檢察官丙○○到庭執行職務。
中      華      民      國      九十三      年      八    月    十八    日
                                    臺灣高等法院臺中分院刑事第十庭
                                          審判長法  官  林  照  明
                                                法  官  吳  重  政
                                                法  官  王      銘
右正本證明與原本無異。
如不服本判決應於收受送達後十日內向本院提出上訴書狀，其未敘述上訴之理由者並
得於提起上訴後十日內向本院補提理由書（均須按他造當事人之人數附繕本）。
                                                書記官  王  麗  珍
中      華      民      國      九十三   年       八      月   二十四   日
  Ｉ
